【裁判字號】    98,審訴,416
【裁判日期】    980630
【裁判案由】    偽造文書等
【裁判全文】
臺灣新竹地方法院刑事判決             98年度審訴字第416號
公  訴  人  臺灣新竹地方法院檢察署檢察官
被      告  甲○○
上列被告因偽造文書等案件，經檢察官提起公訴（98年度偵字第
1229號）後，被告於本院準備程序中，就被訴事實為有罪之陳述
，經告知被告簡式審判程序之旨，並聽取檢察官、被告之意見後
，經本院合議庭裁定由受命法官進行簡式審判程序，本院判決如
下：
    主  文
甲○○犯行使偽造私文書罪，處有期徒刑肆月，如易科罰金，以
新臺幣壹仟元折算壹日。國際紐約人壽保險股份有限公司中華民
國九十七年二月十二日保單借款約定書貳份上偽造之「林福土」
署名各陸枚（共計拾貳枚），均沒收之。
    犯罪事實
一、甲○○為林福土之子，緣林福土前於民國91年9 月19日與國
    際紐約人壽保險股份有限公司（以下簡稱紐約人壽）簽立「
    六年致富」理財計畫要保書2 份，約定1 次給付新臺幣（下
    同）86萬元、86萬元之保險費，6 年期滿各領回100 萬元。
    甲○○竟基於偽造私文書及意圖為自己不法所有之犯意，於
    不詳時間，在林福土位於新竹縣竹東鎮○○街112 巷21號住
    處內，擅自拿取林福土所有之印章及上開紐約人壽之保單2
    份（屬於直系血親之親屬相盜，未據告訴）後，在未經林福
    土同意情形下，謀持上開2 份保單向紐約人壽借款，竟接續
    於97年2 月12、14日，擅自持林福土之印章及2 張保單，前
    往紐約人壽，在2 張保險單借款約定書（日期均為97年2 月
    12日）上，各接續填妥借款金額為85萬元，並接續在各保險
    單借款約定書上盜蓋「林福土」印章6 次（2 份共計12次）
    及偽簽「林福土」之簽名6 次（2 份共計12次），而偽造林
    福土向紐約人壽申辦保險單借款之私文書2 紙，並將上開2
    紙保險單借款約定書交給紐約人壽不知情之服務人員，表示
    欲借貸共170 萬元之意思而行使該2 紙偽造之私文書，並使
    該紐約人壽之服務人員陷於錯誤，而接續於97年2 月14、18
    日，各將85萬元匯入上開2 紙保險單借款約定書上指示不知
    情黃珮瑜（涉犯侵占罪嫌部分，另經臺灣新竹地方法院檢察
    署檢察官為不起訴處分）所有之中國信託商業銀行新竹分行
    帳號000000000000號帳戶內，足以生損害於林福土及紐約人
    壽對保戶管理之正確性。嗣甲○○俟上開170 萬元匯入上開
    帳戶後，即將印章及保單放回林福土住處，將該款項中之部
    分款項，購買喜美汽車1 輛贈與黃珮瑜，剩款96萬元則贈與
    黃珮瑜。嗣經紐約人壽發函予林福土，始悉上情。
二、案經林福土訴由新竹縣政府警察局竹東分局報告臺灣新竹地
    方法院檢察署檢察官偵查起訴。
    理    由
一、程序部分：
    按除被告所犯為死刑、無期徒刑、最輕本刑為3 年以上有期
    徒刑之罪或高等法院管轄第一審案件者外，於前條第1 項程
    序進行中，被告先就被訴事實為有罪之陳述時，審判長得告
    知被告簡式審判程序之旨，並聽取當事人、代理人、辯護人
    及輔佐人之意見後，裁定進行簡式審判程序，刑事訴訟法第
    273條之1第1 項定有明文。本件被告甲○○所犯係死刑、無
    期徒刑、最輕本刑為3 年以上有期徒刑以外之罪，其於準備
    程序中就被訴事實為有罪之陳述，經告知簡式審判程序之旨
    ，並聽取公訴人及被告甲○○之意見後，本院合議庭認為適
    宜而裁定由受命法官獨任進行簡式審判程序，合先敘明。
二、認定被告甲○○犯行所憑之各項證據：
（一）被告甲○○於警詢、偵查中、本院準備程序及簡式審判程
      序時均坦承不諱。其稱：伊在告訴人林福土位於新竹縣竹
      東鎮○○街112 巷21號住處內，擅自拿取告訴人林福土所
      有之印章及上開紐約人壽之保單2份後，伊想同時將該2份
      保單向紐約人壽質押借款，但分為2 次辦理，於是分別於
      97年2月12、14日，擅自持告訴人林福土之印章及該2張保
      單，前往紐約人壽，在2 張保險單借款約定書上，各接續
      填妥借款金額為85萬元，並接續盜蓋「林福土」印章及偽
      造「林福土」之簽名在保險單借款約定書上，而偽造告訴
      人林福土向紐約人壽申辦保險單借款之私文書2 紙，紐約
      人壽因而接續於97年2 月14、18日，各將85萬元匯入上開
      2 紙保險單借款約定書上指示之證人黃珮瑜所有之中國信
      託商業銀行新竹分行帳號000000000000號帳戶內等語（見
      97 年 度他字第1378號偵查卷第29、30頁，98年度偵字第
      1229 號 偵查卷第5 、6 頁，本院卷第19頁背面、22、23
      、35至38頁）。
（二）告訴人林福土於警詢、偵查中、本院準備程序及簡式審判
      程序時所為之指述稱：他於91年9 月19日與紐約人壽簽立
      「六年致富」理財計畫要保書2 份，約定1 次給付86萬元
      、86萬元之保險費，6 年期滿各領回100 萬元，於97 年2
      月間保險尚未到期，卻收到保險公司來函通知上開保單已
      遭質押借款，經詢問後才知道係被告甲○○擅自拿取他的
      印章及保單到紐約人壽辦理借款，並將借得之款項匯入證
      人黃珮瑜所有之帳戶內等語（見97年度他字第1378號偵查
      卷第3 、4 、29頁，98年度偵字第1229號偵查卷第8 至11
      頁，本院卷第36、37頁）。
（三）證人黃珮瑜於偵查中之證述稱：紐約人壽分別於97年2 月
      14、18日，各將85萬元匯入她所有中國信託商業銀行新竹
      分行帳號000000000000號帳戶內，因當時係情人節，被告
      甲○○向她告稱要買車子送她，買車剩下的款項也是要送
      給她等語（見97年度他字第1378號偵查卷第30、31頁）。
（四）證人吳淑琴於警詢中之證述稱：被告甲○○曾與證人黃珮
      瑜向她訂購喜美汽車1 輛，被告甲○○曾向她表示要買車
      送給證人黃珮瑜，後來係由證人黃珮瑜前往付款，並於97
      年2 月23日交車等語（見98年度偵字第1229號偵查卷第14
      、15頁）。
（五）新竹保險代理人股份有限公司「六年致富」理財計畫要保
      書及國際紐約人壽保險股份有限公司保險單借款約定書各
      2 份：證明告訴人林福土前於91年9 月19日購買2 份紐約
      人壽之保單，約定1 次給付86萬元、86萬元之保險費，6
      年期滿各領回100 萬元，遭被告甲○○分別於97年2 月12
      、14日，盜蓋告訴人林福土之印章及冒簽告訴人林福土之
      簽名在保險單借款約定書上，而向紐約人壽各借款85萬元
      ，並指示將款項匯入證人黃珮瑜上開帳戶之事實（見本院
      卷第30至33頁）。
（六）中國信託商業銀行股份有限公司97年7 月21日中信銀集作
      字第97508189號函覆證人黃珮瑜所有之帳號000000000000
      號帳戶之帳戶歷史交易查詢1 份：證明被告甲○○上開貸
      得之款項共170萬元，由紐約人壽分別於97年2月14、18日
      各匯入85萬元至證人黃珮瑜上開帳戶，並遭提領花用之事
      實（見97年度他字第1378號偵查卷第34、44至51頁）。
（七）綜上，本件事證業臻明確，被告甲○○上揭犯行至堪認定
      ，應依法予以論科。
三、論罪科刑：
（一）論罪：核被告甲○○本件所為，係犯刑法第216條、第210
      條之行使偽造私文書罪及同法第339條第1項之詐欺取財罪
      。次第：
  １、吸收關係：被告甲○○於2 份國際紐約人壽保險股份有限
      公司保險單借款約定書上，接續盜蓋「林福土」印文共計
      12 枚 及偽造「林福土」之署名共計12枚，再將上開私文
      書交由紐約人壽職員申請保單借款而行使之，被告甲○○
      在上開文件盜用印章、偽造署名之行為，屬偽造私文書之
      階段行為，而偽造私文書之低度行為，應為行使偽造私文
      書之高度行為所吸收，均不另論罪。
  ２、想像競合犯：被告甲○○針對本案所犯之詐欺取財及行使
      偽造私文書之2 罪間，具有一行為觸犯數罪名之想像競合
      之裁判上一罪關係，應依刑法第55條前段之規定，從一重
      之行使偽造私文書罪。
  ３、接續犯：又按數行為於同時同地或密切接近之時地實施，
      侵害同一之法益，各行為之獨立性極為薄弱，依一般社會
      健全觀念在時間差距上，難以強行分開，在刑法評價上，
      以視為數個舉動之接續施行，合為包括之一行為予以評價
      ，較為合理，即透過對於同一法益之同種類侵害行為繼續
      不間斷之實行，業已稀釋個別行為之獨立性，致使刑法評
      價時將之視為單一、整體之犯罪行為，而應論以接續犯，
      最高法院86年臺上字第3295號判例意旨可資參照。是被告
      甲○○分別於97年2 月12日、14日所犯之行使偽造私文書
      之犯行，其時間緊接，方法相同，應論以接續犯。
（二）科刑：爰審酌被告甲○○前有詐欺、竊盜等之刑事前科紀
      錄，有臺灣高等法院被告前案紀錄表1 份附卷可稽，雖不
      構成累犯，足徵其素行非佳，其未經告訴人林福土之同意
      ，竟偽造告訴人林福土之名義向紐約人壽借款，足生損害
      於告訴人林福土，惟念其犯後坦承犯行不諱，犯後態度尚
      佳，且告訴人林福土於本院簡式審判程序中表示：被告甲
      ○○於本案發生後，已認真工作，希望能給予被告甲○○
      機會，從輕量刑（見本院卷第37頁背面）等一切情狀，量
      處如主文所示之刑，併諭知易科罰金之折算標準，以示懲
      儆。
（三）沒收：被告甲○○在2 份國際紐約人壽保險股份有限公司
      保單借款約定書上偽造之「林福土」署名共計12枚，不問
      屬於犯人與否，均應依刑法第219 條規定併予宣告沒收。
      至被告甲○○所偽造之上開保險單借款約定書2 紙，業已
      交予國際紐約人壽保險股份有限公司收執，已非被告甲○
      ○所有之物，爰不另為沒收之諭知，附此敘明。
據上論斷，應依刑事訴訟法第273條之1第1項、第299條第1 項前
段，刑法第210條、第216條、第219條、第339條第1 項、第55條
前段、第41條第1項前段，刑法施行法第1條之1，判決如主文。
本案經檢察官王唯怡到庭執行職務。
中    華    民    國    98    年    6     月    30    日
            臺灣新竹地方法院刑事第九庭
                                法  官  劉兆菊
以上正本證明與原本無異。
如不服本判決應於收受判決後10日內向本院提出上訴書狀，並應
敘述具體理由。其未敘述上訴理由者，應於上訴期間屆滿後20日
內向本院補提理由書(均須按他造當事人之人數附繕本)「切勿逕
送上級法院」。
中    華    民    國    98    年    6     月    30    日
                                書記官  林兆嘉
附錄本案論罪科刑法條：
中華民國刑法第210條
偽造、變造私文書，足以生損害於公眾或他人者，處5年以下有
期徒刑。
中華民國刑法第216條
行使第210條至第215條之文書者，依偽造、變造文書或登載不實
事項或使登載不實事項之規定處斷。
中華民國刑法第339條
意圖為自己或第三人不法之所有，以詐術使人將本人或第三人之
物交付者，處5年以下有期徒刑、拘役或科或併科1千元以下罰金
。
以前項方法得財產上不法之利益或使第三人得之者，亦同。
前二項之未遂犯罰之。


司法院資訊處製作；財團法人民間司法改革基金會備份。
